臺北高等行政法院判決
　　　　　　　　　　　　　　　　　　 95年度訴字第04379號
　　　　　　　　　　　　　　　.
原　　　告　上好有限公司
代　表　人　甲○○董事）住同.
被　　　告　財政部臺北市國稅局
代　表　人　凌忠嫄（局長）
訴訟代理人　乙○○
上列當事人間因營業稅事件，原告不服財政部中華民國95年10月
17日台財訴字第09500420270 號訴願決定（案號：第00000000號
），提起行政訴訟。本院判決如下：
　　主　文
訴願決定及原處分均撤銷。
訴訟費用由被告負擔。
　　事  實
一、事實概要：
    財政部關稅總局查獲原告前於民國（下同）90年3 月29日進
    口衣物一批，低報進口價格，金額計新臺幣（下同）4,832,
    808 元（不含稅），經函移臺北市稅捐稽徵處審理結果，核
    定原告未依法取得進項憑證，按未依規定取得他人憑證總額
    處5%罰鍰計241,640 元（計至元止），原告對罰鍰處分不服
    ，申經被告復查決定駁回，原告仍不服，提起訴願，經財政
    部92年8 月29日台財訴字第0920044724號訴願決定：「原處
    分撤銷，由原處分機關另為處分。」經被告95年6 月2 日財
    北國稅法字第0950203364號重核復查決定駁回（下稱原處分
    ），原告仍表不服，提起訴願遭駁回後，遂提起本件行政訴
    訟。
二、兩造聲明：
　(一)原告聲明：
    1.訴願決定及原處分均撤銷。
    2.訴訟費用由被告負擔。
　(二)被告聲明：
    1.駁回原告之訴。
    2.訴訟費用由原告負擔。
三、兩造之爭點：
　(一)原告主張：
    原告90年3 月29日進口衣物一批，財政部臺北關稅局所補徵
    進口稅費及罰鍰案件（鈞院95年度訴更一字第98號判決後，
    原告已提起上訴），尚未判決確定，對於本件原告所繳交報
    關文件之發票，財政部臺北關稅局認定不實發票之依據薄弱
    ，爭議極大，有待重新調查。被告應體諒業者，撤銷對原告
    嚴厲處分。
  (二)被告主張：
    1.本件原告於90年3 月29日進口衣物一批，低報進口價格，
      其違章事實，有財政部臺北關稅局90年12月31日北普法字
      第90107676號復查決定駁回，內容略以：「…『經本處函
      請駐日經濟文化代表處經濟組查證結果，原申報進口價格
      僅佔日本出口申報價格之10.55%，進口人涉有繳驗不實發
      票及低報價格逃漏關稅情事』函請原告提供相關交易憑證
      ，惟原告未能提供合理說明及相關佐證文件，證明其原申
      報價格符合關稅法第12條之實付或應付價格，是以原告原
      申報價格自不得作為計算完稅價格之依據，本局原核估價
      格自應予維持。」為憑。是被告原核定按財政部臺北關稅
      局核定之進口完稅價格5,414,714 元，與原告原申報之進
      口完稅價格581,906 元之差額4,832,808 元，認原告未依
      法取得進項憑證，按未依規定取得他人憑證總額處5%罰鍰
      計241,640 元。本件原告向海關繳驗不實發票申報進口貨
      物以逃漏進口稅捐，係為一個獨立行為，是海關就此一行
      為處以偷漏關稅罰及追徵所漏進口稅捐（含進口稅、商港
      建設費、推廣貿易服務費等），係對於原告向海關繳驗不
      實發票申報進口貨物以逃漏進口稅捐此一積極行為予以補
      稅並處罰；然原告又持不實發票（即取得進貨發票金額58
      1,906 元）入帳，但該進口貨物實際金額為5,414,714 元
      ，差額4,832,808 元係未取得憑證、入帳，此又構成另一
      個獨立行為，原處分按未依規定取得他人憑證，依稅捐稽
      徵法第44條規定處以行為罰，係對原告違反作為義務所為
      之制裁。另依稅捐稽徵法第2 條規定：「本法所稱稅捐，
      指一切法定之國、省（市）及縣（市）稅捐。但不包括關
      稅及礦稅。」是「關稅」係對通過國境之貨物所課徵之進
      口稅，屬過境稅，而「營業稅」為消費稅，乃係就實際銷
      售行為課稅，屬內地稅；原告違章之稅目不同（一為進口
      稅，一為營業稅），故兩者處罰之目的、違章之構成要件
      及處罰要件均不相同，亦無因果關係，是本件與逃漏進口
      關稅非屬同一行為，至臻明確。我國駐日經濟文化代表處
      經濟組為我國派駐日本之政府單位，其所為查證結果顯具
      公信力。
    2.本件原處分按財政部臺北關稅局核定之進口完稅價格5,41
      4,714 元，與原告原申報之進口完稅價格581,906 元之差
      額計4,832, 808元，核定原告未依法取得進項憑證，按未
      依規定取得他人憑證總額4,832,808 元處5%罰鍰計241,64
      0 元，揆諸首揭規定，經核均無不合。
    3.就提出系爭貨物在國內銷售之價格及補徵5%營業稅案之稽
      核報告書及繳款通知單（營業稅補徵稅額繳款書）部分，
      提出補充答辯如下：
      (1)依原告提示之90年1 月1 日至90年10月31日商品存貨分
        類帳記載，所有商品入帳日期均為90年3 月30日，與本
        件進口報單進口貨物日期僅差1 日，應係本件系爭進口
        貨物之進銷存資料，該商品存貨分類帳（出之部）記載
        之單價，應係系爭貨物在國內銷售之價格，此點可向原
        告求證。
      (2)至補徵5%營業稅案之稽核報告，請參閱行政訴訟案卷打
        號機編碼第96頁及第97頁，因原告銷售價格顯著偏低，
        被告依行為時營業稅法第17條及第43條第2 項規定，按
        財政部臺北關稅局核定之進口完稅價格5,414,714 元，
        不加值與原告申報之進口完稅價格581,906 元之差額4,
        832,808 元，核定補徵5%營業稅額241,640 元且未處以
        漏稅罰，已屬最有利於原告之處分。另因補徵營業稅非
        本件訴訟標的，故原處分卷未附營業稅補徵稅額繳款書
        正本或影本（96年6 月21日庭訊時已補陳徵銷明細檔查
        詢畫面供參）。
　　理  由
一、原告起訴時，被告之代表人為許虞哲，嗣於訴訟中變更為凌
    忠嫄，茲據新任代表人具狀聲明承受訴訟，核無不合，應予
    准許。
二、原告主張：原告90年3 月29日進口衣物一批，財政部臺北關
    稅局所補徵進口稅費及罰鍰案件（鈞院95年度訴更一字第98
    號判決後，原告已提起上訴），尚未判決確定，對於本件原
    告所繳交報關文件之發票，財政部臺北關稅局認定不實發票
    之依據薄弱，爭議極大，有待重新調查。據此，依行政訴訟
    法第4 條第1 項規定，求為判決如聲明所示云云。
三、被告則以：本件原處分按財政部臺北關稅局核定之進口完稅
    價格5,414,714 元，與原告原申報之進口完稅價格581,906
    元之差額計4,832,808 元，核定原告未依法取得進項憑證，
    按未依規定取得他人憑證總額4,832,808 元處5%罰鍰計241,
    640 元，揆諸首揭規定，經核均無不合。我國駐日經濟文化
    代表處經濟組為我國派駐日本之政府單位，其所為查證結果
    顯具公信力。求為判決駁回原告之訴等語。
四、按稅捐稽徵法第44條之規定：「營利事業依法規定應給與他
    人憑證而未給與，應自他人取得憑證而未取得…應就其未給
    與憑證、未取得憑證…經查明認定之總額，處5%罰鍰。」稅
    捐稽徵機關管理營利事業會計帳簿憑證辦法第21條第1 項之
    規定：「對外營業事項之發生，營利事業應於發生時自他人
    取得原始憑證，如進貨發票，或給與他人原始憑證，如銷貨
    發票。」營利事業所得稅查核準則第45條之規定：「進貨或
    進料之原始憑證如下：一、國外進貨或進料：（一）國外進
    貨或進料，應取得國外廠商之發票、海關完稅單據、各種報
    關提貨費用單據或其他相關證明文件；已辦理結匯者，應取
    得結匯文件；未辦理結匯者，應取得銀行匯付或轉付之證明
    文件；其運費及保險費如係由買方負擔者，並應取得運費及
    保險費之憑證。」
五、財政部關稅總局查獲原告前於90年3 月29日進口衣物一批，
    繳驗發票申報進口完稅價格為581,901 元之事實，為兩造所
    不爭，並有進口報單在卷（原處分卷第103-205 頁）足稽，
    為可確認之事實。
六、本件之爭執，在於系爭進口衣物一批之正確進口價格是否為
    5,414,714 元？原告是否未依法取得進項憑證計4,832,808
    元？經查：
  (一)稅捐稽徵法第44條規定：「營利事業依法規定應給與他人憑
    證而未給與，應自他人取得憑證而未取得，或應保存憑證而
    未保存者，應就其未給與憑證、未取得憑證或未保存憑證，
    經查明認定之總額，處百分之五罰鍰。」為行為罰，以納稅
    義務人違反作為義務而被處行為罰者，須其有違反作為義務
    之行為即應受處罰。依舉證責任分配之一般原則，有關違反
    作為義務違章之構成要件事實部分，應由裁罰之行政機關負
    舉證責任。
  (二)本件被告以：原告前於90年3 月29日進口衣物一批，財政部
    關稅總局查獲原告申報進口完稅價格為581,901 元，因報價
    偏低，經財政部關稅總局驗估處函請駐外單位查證結果，以
    原告涉有繳驗不實發票、逃漏進口稅捐之情事，經財政部臺
    北關稅局核定進口完稅價格為5,414,714 元，其中差額為4,
    832,808 元，被告認係低報進口價格，未依法自他人取得原
    始憑證云云，並提出有財政部關稅總局驗估處90年5 月31日
    總驗組二（四）字第90600060號函（原處分卷第86-1頁）為
    證。惟查，依財政部關稅總局驗估處90年5 月31日總驗組二
    （四）字第90600060號函記載：「…說明：…三、本件進口
    人（指原告）報關所檢附之發票，經本處函請駐日經濟文化
    代表處經濟組查核結果，原申報進口價格僅佔日本出口申報
    價格之10.55%，進口人涉有繳驗不實發票及低報價格…」等
    語，對照財政部關稅總局驗估處90年11月7 日總驗二（四）
    字第90100762號函（本院卷第57頁）記載：「…三、…進口
    人（指原告）報關時所附之發票等資料，函請駐日經濟文化
    代表處經濟組洽請日方協查結果，原申報進口價格僅佔日本
    出口申報價格之10.55%，進口人涉有繳驗不實發票及低報價
    格逃漏關稅情事，此有該經濟組對本處（90）驗外東字第28
    號函簽復…可稽，應具證據力與公信力。…」（本院卷第57
    頁）經本院向財政部關稅總局驗估處調取駐日經濟文化代表
    處經濟組（90）驗外東字第28號函記載：「一、經向日本供
    應商Japan Best Goods Co. LTD. 查證，…均遭對方相應不
    理…。二、…乃轉向日本有關官方機關請求協助，惟該官方
    又在有條件情形下不願協助…。本案該日方接受協查。三、
    日方協查結果如次：臺灣申報價／日本申報價之比例為10.5
    5%）…財政部駐日本人員劉松貴。」等語（見證物袋）。可
    見系爭進口衣物一批係駐日經濟文化代表處經濟組代為查價
    ，其函覆並未說明原告所繳驗之發票有何不實情事，僅說明
    臺灣、日本申報價之比例。上開二件財政部關稅總局驗估處
    函文以「原告涉有繳驗不實發票」云云，即乏依據。原告固
    自承系爭進口衣物一批係於日本百貨公司或成衣廠商打折或
    存貨時大量採購後，交由開立發票之日本「JAPAN BEST
    GOOD CO. LTD. 」統一發貨（見本院95年度訴更一字第98號
    判決，本院卷第52頁以下），日本「JAPANBEST GOOD CO.
    LTD. 」 並非與原告實際交易之賣方，然以原告於日本各百
    貨公司或成衣廠商交易方式，其取得該公司統一發貨及發票
    ，是否即謂原告取得不實交易憑證？被告應舉證以實其說。
  (三)參以本件駐日經濟文化代表處經濟組承辦人劉松貴於本院另
    案之92年度訴字第2587號虛報出口貨物事件，經到庭為證人
    ，證稱：「（問：日本官方為何機構？）日本海關。（問：
    海關哪一單位？）日本海關幫忙查價，是利用私人情誼，一
    般有默契是不能透露出來…。（問：是向私人查價嗎？）是
    私人，所以不可能發文。…（問：是否向市面查價？）因為
    關稅總局只有書面給我，依書面查市價很困難，且因為結案
    壓力，所以只有向日本海關查詢。」等語（見本院卷第94、
    95頁）。而本件亦是財政部關稅總局以書面交給承辦人劉松
    貴於14天內查價，經劉松貴於駐日經濟文化代表處經濟組（
    90）驗外東字第28號函附註「本案收文日期是5 月1 日，來
    文限定我5 月15日查覆，…處理時間緊湊有限，請體諒…，
    給予充分時間處理案件…。」等語，則本件財政部關稅總局
    透過駐日經濟文化代表處經濟組之查價，該經濟組承辦人員
    是否確有實際向日本海關查價？究以何具體事證而計算出比
    例10.55%？被告未能再提出其他具體證據，僅陳稱：「既然
    劉松貴沒有說出詢問目的，則私下詢價也是合理的。」等語
    （見本院卷第85頁）。是被告對待證事實（日本申報價）之
    證明，尚難遽認為真實可採。
  (四)原告提出商品存貨分類帳90年3 月30日至90年10月5 日（原
    處分卷第214-231 頁）、發票（原處分卷第232 、233 頁）
    ，主張：其就系爭進口衣物一批於報關完成次日做帳，從90
    年3 月30日開始出貨等語，被告亦陳稱：商品存貨分類帳與
    發票之品名、價格大致尚能勾稽（見本院卷第83頁）。查商
    品存貨分類帳載所有商品入帳日期均為90年3 月30日，而本
    件系爭進口衣物一批於90年3 月29日報關完成，有進口報單
    可稽（原處分卷第103-105 頁），時間尚吻合，迄至90年10
    月5 日出貨完畢，出貨總額合計691,200 元，進貨總額計65
    3,099 元。進貨總額計653,099 元與自行申報進口完稅價格
    計581,901 元，略有不符，原告主張：還加上關稅將近7 萬
    多元等語，被告對於此並不爭執（見本院卷第85頁）。足見
    原告出售系爭進口衣物一批之價格691,200 元為進貨成本65
    3,099 元之1.05倍，尚非不合理。被告所稱財政部臺北關稅
    局核定進口完稅價格為5,414,714 元，然以商業追求利潤之
    性質，原告豈有可能賠本以1 ／10之價格出售？故被告主張
    ：原告對於系爭進口衣物一批未依法取得進項憑證計4,832,
    808 元云云，尚非有據。
七、綜上所述，原處分以被告核定原告未依法取得進項憑證，按
    未依規定取得他人憑證總額處5%罰鍰計241,640 元（計至百
    元止），尚非有據，訴願決定未予糾正，亦有未合，原告訴
    請撤銷，為有理由，應予准許。
八、兩造其餘陳述於判決結果不生影響，無庸一一論列，併予敘
    明。
據上論結，本件原告之訴為有理由，爰依行政訴訟法第98條第3
項前段，判決如主文。
中　　華　　民　　國　　96　　年　 　9　　月　  20 　 日
                        第五庭審判長法  官  張瓊文
                                    法  官  王碧芳
                                    法  官  胡方新
上為正本係照原本作成。
如不服本判決，應於送達後20日內，向本院提出上訴狀並表明上
訴理由，如於本判決宣示後送達前提起上訴者，應於判決送達後
20日內補提上訴理由書（須按他造人數附繕本）。
中　　華　　民　　國　　96　　年　 　9　　月　  20 　 日
            　　　　　　　　 　　   書記官  陳幸潔
